臺灣臺北地方法院民事判決　九十一年度訴更一字第一一號
　　原　　　告　　詮恩科技工業股份有限公司
　　法定代理人　　丙○○
　　訴訟代理人　　乙○○
　　兼法定代理人　甲○○
右當事人間請求給付貨款事件，本院判決如左：
    主    文
被告應給付原告新台幣壹佰貳拾捌萬壹仟捌佰壹拾捌元，其中新台幣伍拾陸萬捌仟參
佰捌拾壹元，自民國八十九年十二月十五日起至清償日止，按週年利率百分之五計算
之利息及每日新台幣柒佰肆拾參元之違約金。其餘新台幣柒拾壹萬參仟肆佰參拾柒元
，自民國九十年六月十八日起至清償日止，按週年利率百分之五計算之利息及每日新
台幣柒佰壹拾參元之違約金。
訴訟費用由被告負擔。
本判決於原告以新台幣肆拾萬元供擔保後，得假執行。
    事    實
甲、原告方面：
一、聲明：除假執行擔保金額外，如主文所示。
二、陳述：被告台動工程企業股份有限公司（下稱台動工程公司）前於民國八十九年
    七月十七日由其負責人甲○○代表與原告簽立買賣合約書，購買總價新台幣（下
    同）八百九十萬之「ＴＲＡＮＥ」空調冰水主機三十六台及送風機四百五十六台
    等空調機器設備，依該合約書（７）付款方式為：Ａ簽約後買方應付總價百分之
    二十之訂金，計一百七十八萬元，簽約後立付現金票、Ｂ交貨至現場後買方應付
    總價百分之七十之貨款，計六百二十三萬元，以出貨日期起算六十天期票支付予
    賣方、Ｃ試車買方應付總價百分之五之貨款，計四十四萬五千元，以六十天期票
    支付予賣方（出貨後九十日未試車，視同試車完畢，買方需付清試車款）、Ｄ驗
    收後買方應付總價百分之五之貨款，計四十四萬五千元，以六十天期票支付予賣
    方（出貨後一百二十日未驗收，視同驗收完畢，買方需付清驗收款），以完成全
    部買賣價金之交付。再依合約書（９）分別引用一般條款第五條、第七條之規定
    「買方如逾期繳付任何一期貨款或支付之票據借期無法兌現，則賣方得請求買方
    賠償，按日貼千分之一的違約金損失計算」、「本合約如有爭訟時，買方負責人
    及買方之保證人應負連帶保證清償責任，並同意以臺灣臺北地方法院為第一審管
    轄法院」。嗣原告依約交貨及進行試車，並由被告台動工程公司受領及驗收貨物
    無誤後，原告依次於八十九年十二月十五日開立發票乙張向被告台動工程公司
    請求支付共計七十四萬三千五百八十九元之試車、驗收款及營業稅、九十年六
    月十八日又分別開立面額六十七萬五千六百九十八元、三萬七千七百三十九元發
    票各乙張請求被告台動工程公司支付保留款及營業稅，詎被告台動工程公司收受
    上開發票後一再拖延給付價金，僅於本件起訴後向原告提出現金七萬五千二百零
    八元及九十一年八月三十一日到期、面額十萬元之本票乙紙對前述作部分清償
    ，迄今合計尚有一百二十八萬一千八百十八元之價金未獲清償。為此提起本
    件訴訟請求被告二人給付上開買賣之價金、利息及違約金。
三、證據：提出經濟部公司執照、臺北市政府營利事業登記證、股份有限公司變更登
    記表、買賣合約書、報價單、臺灣臺北地方法院九十年度促字第八二八三號支付
    命令各乙份以及統一發票三張為證（以上皆影本）。
乙、被告方面：
    被告台動工程公司及被告甲○○均未於言詞辯論期日到場，亦未提出書狀作何聲
    明或陳述。
    理    由
甲、程序方面：
    按訴狀送達後，原告不得將原訴變更或追加他訴。但有下列情形之一者，不在此
    限：三擴張或減縮應受判決事項之聲明者。民事訴訟法第二百五十五條第一項第
    三款定有明文。本件原告於起訴狀送達被告後，因被告於訴訟外對原告為部分之
    清償，原告受領給付後於尚未獲得清償之範圍內，減縮應受判決事項之聲明，將
    原來起訴時聲明第一項「被告應支付原告新台幣壹佰肆拾伍萬柒仟零貳拾陸元，
    並其中新台幣柒拾肆萬參仟伍佰捌拾玖元，自民國八十九年十二月十五日起至清
    償日止，按年息百分之五計算之利息及每日新台幣柒佰肆拾參元之違約金，及新
    台幣柒拾壹萬參仟肆佰參拾柒元，自民國九十年六月十八日起至清償日止，按年
    息百分之五計算之利息及每日新台幣柒佰壹拾參元之違約金」，減縮為「被告應
    給付原告新台幣壹佰貳拾捌萬壹仟捌佰壹拾捌元，並其中新台幣伍拾陸萬捌仟參
    佰捌拾壹元，自民國八十九年十二月十五日起至清償日止，按年息百分之五計算
    之利息及每日新台幣柒佰肆拾參元之違約金，及新台幣柒拾壹萬參仟肆佰參拾柒
    元，自民國九十年六月十八日起至清償日止，按年息百分之五計算之利息及每日
    新台幣柒佰壹拾參元之違約金」，係僅就請求之金額加以變更，訴訟標的仍屬同
    一，符合上開法文之規定。又本件被告均未於言詞辯論期日到場，核無民事訴訟
    法第三百八十六條所列各款情形，應依原告之聲請，由其一造辯論而為判決。
乙、得心證之理由：
一、本件原告主張之事實，已據其提出經濟部公司執照、臺北市政府營利事業登記證
    、股份有限公司變更登記表、買賣合約書、報價單、本院九十一年度促字第八二
    八三號支付命令各乙份以及統一發票三張為證，被告經合法通知未於言詞辯論期
    日到場，復未提出任何書狀供本院參酌，原告上開主張自堪信為真實。
二、按買受人對於出賣人，有交付價金及受領標的物之義務。民法第三百六十七條定
    有明文。次按稱保證者，謂當事人約定，一方於他方之債務人不履行債務時，尤
    其代負履行責任之契約；又保證債務，除契約另有訂定外，包含主債務之利息、
    違約金、損害賠償及其他從屬於主債務之負擔，同法第七百三十九條、第七百四
    十條亦有明定。另按除別有規定外，法院不得就當事人未聲明之事項為判決，民
    事訴訟法第三百八十八條亦定有明文。準此，原告既已依約交付貨物並經被告台
    動工程公司試車、驗收完畢，依前開法文及買賣合約書第七條「付款方式」之規
    定，被告台動工程自有給付價金之義務，而被告甲○○基於被告台動公司負責人
    之身分，就上開價金依該約一般條款第七條本應負連帶保證清償之責任，惟本院
    核閱原告所提前後二次書狀內「訴之聲明」之記載，除有前述聲明範圍之減縮外
    ，均未見原告於聲明內載有請求判決被告應「連帶」清償上開債務之文字，本院
    就此當事人未聲明之事項，依法自不得逾越聲明之範圍而於判決主文諭知被告應
    負連帶清償之責任。從而，原告依買賣契約及保證契約之法律關係請求被告給付
    一百二十八萬一千八百一十八元，並其中五十六萬八千三百八十一元，自民國八
    十九年十二月十五日起至清償日止，按年息百分之五計算之利息及每日七百四十
    三元之違約金，及其餘七十一萬三千四百三十七元，自民國九十年六月十八日起
    至清償日止，按年息百分之五計算之利息及每日七百一十三元之違約金，為有理
    由，應予准許。
丙、假執行之宣告：
    原告陳明願供擔保，請求宣告假執行，核無不合，茲酌定相當之擔保金額，予以
    准許。
丁、結論：
    本件原告之訴為有理由，依民事訴訟法第三百八十五條第一項前段、第七十八條
    、第八十五條第一項、第三百九十條第二項，判決如主文。
中　　　華　　　民　　　國　　九十一　　年　　　九　　　月　　二十七　　日
                                            民事第二庭法      官　黃雯惠
右為正本係照原本作成
如對本判決上訴，須於判決送達後廿日內向本院提出上訴狀
中　　　華　　　民　　　國　　九十一　　年　　　九　　　月　　三十　　　日
　　　　　　　　　　　　　　　　　　　　　　　　　　　法院書記官　林玗倩
